【裁判字號】    99,交訴,41
【裁判日期】    991001
【裁判案由】    公共危險
【裁判全文】
臺灣臺南地方法院刑事判決              99年度交訴字第41號
公  訴  人  臺灣臺南地方法院檢察署檢察官
被      告  丙○○
上列被告因公共危險案件，經檢察官提起公訴（99年度調偵字第
207號），本院判決如下：
    主  文
丙○○駕駛動力交通工具肇事，致人傷而逃逸，累犯，處有期徒
刑拾月。
    事  實
一、丙○○前因公共危險案件，經本院於民國94年1月17日以93
    年度交簡字第1949號判處有期徒刑6月確定，並於94年8月12
    日易科罰金執行完畢。詎其仍不知悔改，於98年9月17日下
    午4時50分許，駕駛車牌號碼TM-2575號自用小客車（下稱系
    爭自小客車），沿臺南市○區○○路由南向北方向行駛，行
    經明興路925巷口右轉時，與沿明興路925巷由東向西行駛，
    由乙○○騎乘之車牌號碼J26-070號之重型機車發生碰撞肇
    事，致乙○○人車倒地並受有左肩及腕扭傷之傷害（過失傷
    害部分未據告訴）。詎丙○○見狀停車後並未報警處理，僅
    在事故現場拉起乙○○機車手把，但因手把橡皮套脫落，機
    車復落地壓在乙○○右腳，丙○○並以臺語稱：「三小，人
    沒有怎『樣』（起訴書記載為：三小，人沒有怎『麼』）」
    後，未施以妥當救護亦未留下聯絡資料即駕車逃離現場。嗣
    經警訪查並調閱車主資料後，始循線查知上情。
二、案經臺南市警察局第六分局報告臺灣臺南地方法院檢察署檢
    察官偵查起訴。
    理  由
壹、程序部分：
一、按被告以外之人於審判外之陳述，經當事人於審判程序同意
    作為證據，法院審酌該言詞陳述或書面陳述作成時之情況，
    認為適當者，亦得為證據。當事人、代理人或辯護人於法院
    調查證據時，知有刑事訴訟法第159條第1項不得為證據之情
    形，而未於言詞辯論終結前聲明異議，視為有前項之同意，
    刑事訴訟法第159條之5定有明文。經查：證人乙○○於警詢
    、偵訊中之陳述，為審判外之陳述而屬傳聞證據，及公訴人
    於偵、審中提出之各項具傳聞性質之證據資料，公訴人及被
    告於本院審判程序中對於前述證人於警詢、偵訊之證述及被
    告之供述，以及其他相關具傳聞性質之證據資料之證據能力
    ，均表示無意見，且迄於言詞辯論終結前亦未聲明異議。本
    院審酌上開各項證據資料作成之情況，核無違法取證或其他
    瑕疪，且為證明本件犯罪事實所必要之重要關係事項，認為
    以之作為證據為適當，上開證據資料，自得採為證據。
二、又按被告之自白，非出於強暴、脅迫、利誘、詐欺、疲勞訊
    問、違法羈押或其他不正之方法，且與事實相符者，得為證
    據；又被告或共犯之自白，不得作為有罪判決之唯一證據，
    仍應調查其他必要之證據，以察其是否與事實相符，刑事訴
    訟法第156條第1項、第2項，分別定有明文。被告業於本院
    供承警員製作筆錄時並無脅迫被告（見本院卷第29頁背面）
    ，而被告亦非刑事訴訟法第159條第1項所述「被告以外之人
    」，其於審判外，警詢時之供述，既非出於強暴、脅迫、利
    誘、詐欺、疲勞訊問、違法羈押或其他不正之方法而取得者
    ，且經合法調查，並與事實相符，自得作為證據，而足為本
    院裁判之基礎，亦有證據能力。
貳、實體部分：
一、訊據被告丙○○固坦承曾於上揭時、地駕駛系爭自小客車，
    與由被害人乙○○騎乘之車牌號碼J26-070號重型機車發生
    交通事故，並致被害人乙○○所騎乘之機車於該處倒地，以
    及伊曾下車查看被害人乙○○後離去等情，惟矢口否認有何
    肇事逃逸之犯行，辯稱：伊於前揭時地係撞到兩台車，第一
    台撞到的是一名姓名年籍不詳之年輕人，然該名年輕人先離
    開現場，伊即把車開到旁邊去，並在現場停留三到五分鐘，
    並詢問被害人乙○○有沒有受傷，但被害人都沒有回應，由
    於伊當日要應徵司機工作，且表示要留下聯絡資料給被害人
    ，惟被害人表示不用，而當伊要留先前工作名片給被害人時
    ，被害人僅揮手，伊不知其意思為何，後來看被害人自己爬
    起來，應該不要緊，伊沒有叫救護車或報警就離開，伊並沒
    有以臺語對被害人稱：「三小，人沒有怎樣」，伊並無肇事
    逃逸之行為等語，經查：
  (一)按刑法第185條之4之「駕駛動力交通工具肇事，致人死傷而
    逃逸」罪，依其立法理由之說明，係：「一、為維護交通安
    全，加強救護，減少被害人之死傷，促使駕駛人於肇事後，
    能對被害人即時救護，特增設本條，關於肇事致人死傷而逃
    逸之處罰規定。二、本條之刑度參考第294條第1項遺棄罪之
    規定。」，從而該罪係在處罰肇事後之逃逸行為，其目的在
    促使駕駛人於肇事後能對被害人即時救護，以減少傷亡（最
    高法院97年度台上字第4702號判決意旨參照）。又按刑法第
    185條之4之肇事遺棄罪，以駕駛動力交通工具肇事，致人死
    傷而逃逸即足構成，並不以被害人有即時施以救護之必要為
    要件（最高法院95年度台上字第713號判決意旨參照）。
  (二)被告駕駛系爭自小客車與被害人乙○○所騎乘機車碰撞肇事
    後，被告雖下車查看，惟未對被害人加以即時救護，亦未向
    警察機關報告並留在現場待警前來處理，旋即開車離開現場
    之行為，業經證人乙○○於本院審理時結證稱：「（檢察官
    問：你是否於98年9月17日下午4時50分許，在臺南市○區○
    ○路925巷口與一輛自小客車發生車禍？）是的。」、「（
    檢察官問：這輛自小客車是否直接碰撞到你？）它直接碰撞
    到我。」、「（檢察官問：你是否人、車均倒地？）均倒地
    。」、「（檢察官問：倒地之後，你的精神意識狀態是否清
    楚？）清楚。」、「（檢察官問：你有無看到其他的機車倒
    地？）沒有，我的機車先倒地，有擦撞到別的車子。我在停
    紅綠燈，被告突然衝過來撞到之後，我先倒地，我的車子有
    去擦撞到別人的車子。」、「（檢察官問：你人、車倒地之
    後，擦撞你的自小客車上面的人有無下車？）有的。」、「
    （檢察官問：從駕駛座還是副駕駛座？）副駕駛座先下來的
    。」、「（檢察官問：駕駛座的人有無下來？）他之後才下
    來的。」、「（檢察官問：駕駛座的人即在庭的丙○○？）
    是的。」、「（檢察官問：丙○○下車之後有無跟你講什麼
    話？）他直接就把機車拖上來，結果機車的手把掉下去，又
    壓在我的腳上，結果他跟我說：「三小，人沒有怎麼」，結
    果他又將車子開走了。」、「（檢察官問：有無問你是否有
    受傷？）他也沒有問。」、「（檢察官問：你有無跟他做什
    麼揮手的動作？）也沒有。」、「（檢察官問：你有無請他
    留下資料或是什麼？）連講話的機會都沒有，他車子開了就
    走了。」、「（檢察官問：你有無請他報警？）他也沒報警
    。」、「（檢察官問：他在現場大概停留多久？）沒幾秒就
    走了。」、「（檢察官問：你有無同意他可以走了？）也沒
    有，因為我是被撞的人，我當然希望他留在現場，看要怎樣
    處理。」、「（檢察官問：丙○○是否有說明他要離開的原
    因？）也沒有，他直接車子開了就走了。」、「（檢察官問
    ：除了他以外，他的朋友有無留下資料給你？）沒有。」等
    語（見本院卷第139-142頁）。
  (三)被告雖辯稱伊並沒有以臺語對被害人稱：「三小，人沒有怎
    樣」等語，惟查，被告有於肇事現場曾對被害人說上開話語
    之情，業經證人乙○○於本院證述在卷（見本院卷第140頁
    背面），而被害人乙○○於警詢、偵訊時即為相同之證述，
    又被害人與被告並不認識，也無夙怨，且被告有無說上開話
    語並不直接影響肇事逃逸成立與否，亦不影響被害人對被告
    請求賠償之數額，因此，若被告確實未於肇事現場曾對被害
    人說上開話語，被害人應無虛捏此部分事實之必要，是本院
    認證人乙○○此部分之證言，應屬非虛。
  (四)本院審酌被告自陳其係自己認為被害人應該不要緊，沒有叫
    救護車或報警，也沒有得到被害人之同意就離開等語（見本
    院卷第28頁正、背面），核與證人乙○○證稱被告未報警，
    也沒有得到其同意就離開等語並無不符之處，堪認證人乙○
    ○上開證詞應為屬實可採。又被害人因本件車禍人車倒地，
    其並遭機車壓到，並受有左肩及腕扭傷之傷害，亦有郭綜合
    醫院診斷證明書在卷可憑（見警卷第10-22頁）。且因機車
    本身具有重量，加之身體倒地之慣性作用，造成機車駕駛人
    因而受傷係屬常情，被告亦已見被害人倒地並遭機車壓住，
    應可預見被害人將因此而受有傷害，然被告於下車查看後，
    僅在事故現場拉起乙○○機車手把，又於見被害人倒地遭機
    車壓到之情形下，復未為任何救護行為，亦未呼叫救護車到
    場救護被害人，且未得被害人同意即駕車離開現場，其所為
    顯係刑法第185條之5「駕駛動力交通工具肇事，致人死傷而
    逃逸」罪，立法目的「促使駕駛人於肇事後能對被害人即時
    救護，以減少傷亡」所欲處罰之行為，被告主觀上確有駕駛
    自小客車肇事致人受傷後逃逸之犯意，及客觀上確有逃逸之
    行為至為明確。
  (五)又參照前揭最高法院95年度台上字第713號判決意旨，刑法
    第185條之4之肇事逃逸罪，以駕駛動力交通工具肇事，致人
    死傷而逃逸即足構成，並不以被害人有即時施以救護之必要
    為要件，且於交通事故發生後，被害人外在所顯現之傷勢，
    並非全係以目視即可立即判斷是否危及生命而有立即救護之
    必要，又肇事車輛之駕駛人通常均非有醫學或救護等專業知
    識之人，亦難於車禍後立即正確判斷被害人因車禍所受之傷
    害，是否已危及生命而有立即救護之必要，是尚難以肇事車
    輛駕駛人單方、主觀上認定被害人無立即救護之必要，即可
    不予即時救護，而得逕自離開現場。是被告辯稱其見被害人
    自己爬起來，應該不要緊，伊才沒有叫救護車或報警云云，
    自無可採。
  (六)綜上所述，被告前揭所辯顯係事後卸責之詞，不足採信，本
    件被告駕車肇事致人受傷而逃逸之公共危險犯行，事證明確
    ，堪以認定，應依法論科。
二、核被告丙○○所為，係犯刑法第185條之4之駕車肇事逃逸罪
    。查被告前因公共危險案件，經本院於94年1月17日以93年
    度交簡字第1949號判處有期徒刑6月確定，並於94年8月12日
    易科罰金執行完畢，有臺灣高等法院被告前案紀錄表在卷可
    憑，其於徒刑執行完畢後，五年內故意再犯本件肇事逃逸之
    有期徒刑以上之罪，為累犯，應依刑法第47條第1項規定加
    重其刑。爰審酌本件被告肇事後未協助救護、雖曾下車察看
    惟旋即逃逸，惡性非輕，並審酌被告之品行、生活狀況、智
    識程度（國小畢業）、被害人因本件車禍所受之傷勢，以及
    被告犯後否認犯行之態度，且迄未能與被害人乙○○達成和
    解賠償損害等一切情狀，量處如主文所示之刑，以資懲儆。
據上論斷，應依刑事訴訟法第299條第1項前段，刑法第185條之4
、第47條第1項，判決如主文。
本案經檢察官甲○○到庭執行職務。
中    華    民    國    99    年    10    月    1    日
                      交通法庭  審判長法  官  鄧希賢
                                      法  官  黃聖涵
                                      法  官  林福來
以上正本證明與原本無異。
如不服本判決應於收受本判決後10日內向本院提出上訴書狀，並
應敘述具體理由。其未敘述上訴理由者，應於上訴期間屆滿後20
日內向本院補提理由書狀（均須按他造當事人之人數附繕本）「
切勿逕送上級法院」。
                                      書記官  李淑惠
中    華    民    國    99    年    10    月    4     日
附錄本案論罪科刑法條全文：
刑法第185條之4
駕駛動力交通工具肇事，致人死傷而逃逸者，處6月以上5年以下
有期徒刑。

司法院資訊處製作；財團法人民間司法改革基金會備份。
